【裁判字號】    97,消債更,94
【裁判日期】    980731
【裁判案由】    更生事件
【裁判全文】
臺灣臺東地方法院民事裁定            97年度消債更字第94號
聲  請  人  甲○○
上列當事人因消費者債務清理事件聲請更生，本院裁定如下：
    主  文
聲請駁回。
聲請費用由聲請人負擔。
    理  由
一、按債務人不能清償債務或有不能清償之虞者，得依本條例所
    定更生或清算程序，清理其債務；債務人對於金融機構因消
    費借貸、自用住宅借款、信用卡或現金卡契約而負債務，在
    聲請更生或清算前，應提出債權人清冊，以書面向最大債權
    金融機構請求協商債務清償方案並表明共同協商之意旨；協
    商成立者，應以書面作成債務清償方案，由當事人簽名、蓋
    章或按指印；協商不成立時，應付與債務人證明書；消費者
    債務清理條例（下稱本條例）第3條、第151條第1項、第4項
    分別定有明文。次按聲請更生或清算不合程式或不備其他要
    件者，法院應以裁定駁回之，但其情形可以補正者，法院應
    定期間先命補正，亦為本條例第8條所明定。
二、聲請意旨略以：聲請人於民國93年間因車禍致傷而向金融機
    構借貸，因收入減少，而負擔龐大債務，目前從事服務業，
    每月收入為新臺幣（下同）22,000元，每月必要支出約21,0
    00元，及扶養母親吳秀蘭3,000元，合計24,000 元，已超過
    每月收入，雖曾向最大債權金融機構台新國際商業銀行（下
    稱台新銀行）申請協商，然因無法負擔任何還款條件，而協
    商不成立。且聲請人無擔保或無優先權之債務總額未逾1,20
    0 萬元，復未經法院裁定開始清算程序或宣告破產，爰依法
    聲請更生等語。
三、聲請人聲請更生前，已向台新銀行請求協商不成立，而台新
    銀行所提之協商方案為180期零利率、每月清償6,289元或二
    階段式每月清償5,000 元等情，業有前置協商不成立通知書
    及台新銀行函文在卷可稽。聲請人自承每月薪資係以現金領
    取22,000元等語，亦有員工職務證明書為證，核予財政部臺
    灣省南區國稅局95年及96年綜合所得稅各類所得資料清單相
    符，堪信屬實。惟查：
(一)聲請人主張每月必要支出項目有：房租費1萬元、交通油費500
  元、水電費3,000元、電話費900元、膳食費5,000 元、健保費
  1,600元，合計金額21,000 元等語。觀之房屋租賃契約書之承
  租人為聲請人之母親吳秀蘭，水費通知單及電信繳費單等之收
  件人均為吳秀蘭，並非聲請人，故上開費用是否由聲請人負擔
  尚非無疑。另觀之聲請人提出97年7月電費通知單及97年9月水
  費通知單顯示應繳金額分別為2,769元及389元，然此係2 個月
  之電費或水費，計算後，1個月之水電費約1,579元，即與聲請
  人主張之3,000 元有所差距。再者，聲請人主張每月支出油費
  500元，亦未提出佐證資料，綜上，聲請人主張難認可採。
(二)矧以本條例之立法目的非僅使負債之消費者得有機會重建其經
  濟生活，亦使債權人之合法權利得以受到保障，蓋以債權人與
  債務人基於私法自治原則，本得自由磋商彼此之權利義務，法
  律原不應過渡介入，然因若干債務人不諳法令規定，或無法節
  制等原因造成難以負荷之債務，為使債務人有更生之機會，為
  免造成社會問題，特明定本條例，故於合理範圍內之消費支出
  即為法之所許，如債務人仍意欲維持過去奢侈或浪費之生活習
  慣，而不加節制，則有悖於本條例之立法初衷。換言之，聲請
  人應秉持本條例之精神，節省日常開銷，以必要支出為限，將
  所餘收入償還債務，而非利用更生機會以圖維持原本消費水準
  ，準此，聲請人每月之必要支出數額，本院參酌內政部公告98
  年度臺灣省平均每人每月最低生活費用9,829 元為依據，該消
  費支出已包含食品、衣著鞋襪、房租水電、家居管理、醫療保
  健、交通通訊、娛樂教育及雜項支出，故聲請人前開主張每月
  房租費已包含其中，而不得另行扣除。從而，聲請人每月必要
  支出金額為12,829元（計算式：每月必要支出9,829 ＋扶養費
  3,000＝12,829元）。
(三)綜上，聲請人每月收入22,000元，扣除每月必要支出12,829元
  ，尚有可支配餘額9,171 元，應足以負擔台新銀行提出之每月
  清償清償6,289元或5,000元之條件，從而，聲請人主張其有不
  能清償債務情事，自非可採。
四、綜上所述，聲請人聲請更生，顯與前開規定不符，且前開欠
    缺又屬無從補正，依首揭說明，自應駁回其聲請，爰裁定如
    主文。
中    華    民    國    98    年    7    月    31    日
                  民事庭    法      官  傅曉瑄
上為正本係照原本作成
如不服本裁定，應於裁定送達後10日內，以書狀向本院提出抗告
，並繳納抗告費新臺幣1千元
中    華    民    國    98    年    7    月    31    日
                            書  記  官  陳俊吉


司法院資訊處製作；財團法人民間司法改革基金會備份。
